臺灣臺中地方法院民事判決　九十三年度訴字第二二六一號
　　原　　　告　慶豐商業銀行股份有限公司
　　法定代理人　戊○○
　　訴訟代理人　乙○○
　　被　　　告　丙○○
　　　　　　　　甲○○
　　　　　　　　丁○○
右當事人間請求清償借款事件，經本院於民國九十四年二月十八日言詞辯論終結，本
院判決如左：
    主      文
被告應連帶給付原告新臺幣柒拾肆萬壹仟捌佰陸拾玖元，及自民國九十三年十一月十
三日起至清償日止，按年息百分之三計算之利息，並自民國九十三年十一月十三日起
至民國九十四年二月二十五日止，按上開利率百分之十；自民國九十四年二月二十六
日起至清償日止，按上開利率百分之二十計算之違約金。
訴訟費用由被告連帶負擔。
    事實及理由
壹、程序方面：
一、被告丙○○、丁○○未於言詞辯論期日到場，核無民事訴訟法第三百八十六條所
    列各款情形，爰依原告之聲請，由其一造辯論而為判決。
二、按訴狀送達後，原告不得將原訴變更或追加他訴。但擴張或減縮應受判決事項之
    聲明者，民事訴訟法第二百五十五條第一項第三款定有明文。本件原告起訴時係
    本於借貸契約之法律關係請求被告應連帶給付原告新台幣（下同）九十三萬七千
    八百九十二元，及自民國（下同）九十三年七月二十五日起至清償日止，按年息
    百分之三計算之利息，暨自九十三年八月二十六日起至清償日止，逾期六個月以
    內者，按上開利率百分之十；逾期超過六個月者，按上開利率百分之二十計算之
    違約金；嗣因被告抗辯被告丙○○於原告公司尚有二十萬元之定期存款應先抵銷
    本件債務，原告乃於九十三年十二月十五日言詞辯論期日以言詞減縮訴之聲明為
    「被告應連帶給付原告七十四萬一千八百六十九元，及自九十三年十一月十三日
    起至清償日止，按年息百分之三計算之利息，並自九十三年十一月十三日起至九
    十四年二月二十五日止，按上開利率百分之十；自九十四年二月二十六日起至清
    償日止，按上開利率百分之二十計算之違約金。」因原告僅減縮應受判決事項之
    聲明，合於首揭規定，應予准許，先予敘明。
貳、實體方面：
一、原告起訴主張：被告丙○○於九十三年三月二十三日邀同被告甲○○、丁○○為
    連帶保證人，向原告辦理青年創業貸款一百萬元，並同意提供原告二十萬元存單
    設質為副擔保，約定借款期間為五年，即自九十三年三月二十四日起至九十八年
    三月二十四日止，利息按固定利率即年息百分之三計算，按月攤還本息，並約明
    逾期如未償還本息時，即喪失期限利益並視為全部到期，除須按約定利率計付利
    息外，其逾期在六個月以內者，按上開利率百分之十，逾六個月以上部分，按上
    開利率百分之二十計付違約金。詎被告丙○○僅繳納利息至九十三年七月二十四
    日，即未再按期繳納本息，顯已喪失期限利益，共積欠本金九十三萬七千八百九
    十二元及自九十三年七月二十五日起之利息及自九十三年八月二十六日起之違約
    金未清償，惟原告於九十三年十一月十二日以被告前開設定質權之定存金額（定
    存二十萬元、利息一千二百二十元）及活期存款（三千九百六十九元）抵銷後，
    被告尚欠七十四萬一千八百六十九元及自九十三年十一月十三日起至清償日止，
    按年息百分之三計算之利息，並自九十三年十一月十三日起至九十四年二月二十
    五日止，按上開利率百分之十；自九十四年二月二十六日起至清償日止，按上開
    利率百分之二十計算之違約金未清償，而被告甲○○、丁○○為該債務之連帶保
    證人，自應負連帶清償責任等語。並聲明：請求判決如主文所示。
二、被告甲○○則以：其雖為系爭借款契約之連帶保證人，惟因系爭借款其曾繳納手
    續費經原告辦理信用保證，保證金額為八十萬元，故其與被告丁○○應僅就其餘
    二十萬元部分負連帶責任云云資以抗辯，並聲明：原告之訴駁回。
三、本件原告上開主張，業據其提出貸款契約、放款收入傳票、客戶往來科目狀況查
    詢、客戶交易查詢等為證，核屬相符；而被告丙○○、甲○○、丁○○雖提出書
    狀主張欲以前開定存金額抵銷本債務，然經原告抵銷後減縮請求之金額，被告甲○○當庭已表明不再爭執此事項，且被告丙○○、丁○○於收受原告減縮聲明之
    陳報狀後，並未於言詞辯論期日到場爭執，亦未提出任何書狀供本院審酌，依民
    事訴訟法第二百八十條第三項準用同條第一項之規定，自視同自認原告之主張，
    故本院依前開證據調查之結果，堪信原告之主張為真實。
四、至被告甲○○雖辯稱系爭借款中之八十萬元因辦理信用保證，故連帶保證人保證
    之債務應僅二十萬元云云，並提出「財團法人中小企業信用保證基金移送信用保
    證通知單收執／留底聯」為憑。惟查，觀諸系爭被告所不爭執之貸款契約，被告
    甲○○、丁○○之連帶保證債務範圍係一百萬元，並未有任何限縮範圍之記載，
    且依銀行法施行細則第二條第三項「本法第十二條第四款所稱經政府核准設立之
    信用保證機構，係指財團法人中小企業信用保證基金、財團法人農業信用保證基
    金、財團法人華僑貸款信用保證基金或其他經財政部核准設立或認可之信用保證
    機構。」之規定，財團法人中小企業信用保證基金（以下簡稱信保基金）自係銀
    行法第十二條第四款所稱擔保授信擔保品之「經政府核准設立之信用保證機構之
    保證」，而觀諸該條各款擔保品「不動產或動產抵押權、動產或權利質權、借款
    人營業交易所發生之應收票據、各級政府公庫主管機關、銀行或經政府核准設立
    之信用保證機構之保證」之性質，該擔保品自應係保證貸款人之清償能力所提供
    銀行授信之擔保，而非分擔其他保證人之保證範圍；且依財團法人中小企業信用
    保證基金捐助章程第一條即明文該基金設置之目的係在提供信用保證以協助中小
    企業獲得金融機構之融資，而被告甲○○所提出前開留底聯上亦明載「茲依貴基
    金作業手冊及相關送保函之規定，將上述授信移請貴基金信用保證，並由貴基金
    按保證成數分擔授信分險，以補充借款人及其保證人之信用。」是該信用基金係
    為協助貸款人辦理融資，提供信用保證予銀行，以分擔銀行之授信分險，是被告
    甲○○辯稱該信保基金已分擔連帶保證人之保證責任云云，尚有誤會。又依財團
    法人中小企業信用保證基金青年創業貸款信用保證要點第五點第一款之規定「授
    信單位（即銀行業者）移送信用保證時，應以信用保證金額及信用保證期間按年
    率百分之○‧七五一次或逐年代向創業青年計收保證手續費。」是以，原告依該
    規定向貸款人收取其應繳納之手續費，於法自屬有據，而該信用保證基金既係補
    充借款人及其保證人之信用，已如前述，由貸款人或保證人繳納該手續費，自亦
    無不妥，尚難以該手續費係貸款人或保證人所繳納遽謂該信用保證基金係在分擔
    保證人之保證範圍。至被告甲○○雖聲請本院傳訊證人「吳襄理」以證明原告於
    簽約時曾表明保證人僅需負二十萬元之責任乙節，惟此既為原告承辦人陳坤男到
    庭所否認，且被告甲○○亦陳稱該證人於兩造簽約時並不在場，且該信保基金之
    設立目的法亦已有明文，是本院認無再行傳訊證人之必要，附此敘明。
五、按稱消費借貸者，謂當事人一方移轉金錢或其他代替物之所有權於他方，而約定
    他方以種類、品質、數量相同之物返還之契約。又借用人應於約定期限內，返還
    與借用物種類、品質、數量相同之物。民法第四百七十四條第一項、第四百七十
    八條前段分別定有明文。又保證債務之所謂連帶，係指保證人與主債務人負同一
    債務，對於債權人各負全部給付之責任者而言，此就民法第二百七十二條第一項
    規定連帶債務之文義參照觀之甚明。故連帶保證與普通保證不同，縱使無民法第
    七百四十六條所揭之情形，亦不得主張同法第七百四十五條關於檢索抗辯之權利
    （最高法院四十五年台上字第一四二六號判例意旨參照）。本件被告丙○○既向
    原告借貸上開金額，而尚有如主文第一項所示本金、利息及違約金未清償，且清
    償期已視為到期，被告甲○○、丁○○為其連帶保證人，揆諸前開說明，原告依
    消費借貸契約及連帶保證之法律關係，請求被告連帶清償如主文第一項所示本金
    、利息及違約金，為有理由，應予准許。
六、結論：本件原告之訴為有理由，依民事訴訟法第三百八十五條第一項前段、第八
    十五條第二項，判決如主文。
中　　　華　　　民　　　國　　九十四　　年　　　三　　月　　　四　　　　日
                                        臺灣臺中地方法院民事第四庭
~B法  官　洪碧雀
右為正本係照原本作成。
如對本判決上訴，須於判決送達後二十日內向本院提出上訴狀（須附繕本）。
中　　　華　　　民　　　國　　九十四　　年　　　三　　月　　　四　　　　日
~B書記官　王惟
